【裁判字號】    98,審重訴,422
【裁判日期】    980930
【裁判案由】    侵權行為損害賠償
【裁判全文】
臺灣臺北地方法院民事裁定           98年度審重訴字第422號
原      告  乙○○
被      告  甲○○
訴訟代理人  李元德律師
            池泰毅律師
複  代理人  潘怡君律師
上列當事人間請求侵權行為損害賠償事件，原告提起附帶民事訴
訟，經本院刑事庭以97年度重附民字第83號裁定移送前來，本院
裁定如下：
    主  文
原告之訴及假執行之聲請均駁回。
訴訟費用由原告負擔。
    理  由
一、按因犯罪而受損害之人，於刑事訴訟程序得附帶提起民事訴
    訟，對於被告及依民法負賠償責任之人，請求回復其損害；
    法院認附帶民事訴訟確係繁雜，非經長久時日不能終結其審
    判者，得以合議裁定移送該法院之民事庭，刑事訴訟法第48
    7 條第1 項、第504 條第1 項分別定有明文；次按附帶民事
    訴訟，係因犯罪而受損害之人，為請求回復其損害，於刑事
    訴訟程序附帶提起之民事訴訟，故提起是項訴訟，須限於起
    訴之犯罪事實侵害個人私權，致生損害者，始得為之，否則
    縱令得依其他事由，提起民事訴訟，亦不得於刑事訴訟程序
    附帶為此請求；又刑事庭移送民事庭之附帶民事訴訟，僅移
    送後之訴訟程序應適用民事訴訟法，至移送前之訴訟行為是
    否合法，仍應依刑事訴訟法決定之。移送民事庭之附帶民事
    訴訟於移送前提起時，不備刑事訴訟法之合法要件，即屬民
    事訴訟法第249 條第1 項第6 款所謂之起訴不備其他要件，
    應以裁定駁回之，最高法院著有23年附字第248 號、60年度
    臺上字第633 號、52年臺上字第3055號、44年臺抗字第4 號
    判例可資參照。
二、經查：
  (一)原告於本院刑事庭96年度重訴字第130 號違反證券投資信
      託及顧問法等案件繫屬中提起本件附帶民事訴訟，主張因
      甲○○、王益洲違反證券交易法等犯罪行為，致其受有損
      害，請求被告連帶賠償美金60萬元及法定遲延利息。本院
      刑事庭於該案審結後，依刑事訴訟法第504 條第1 項前段
      規定，將該附帶民事訴訟關於被告甲○○之部分以97年度
      重附民字第83號裁定移送本庭審理。
  (二)查被告甲○○因共同犯證券交易法第175 條之證券商非法
      營業罪，固經前開刑事案件判處有期徒刑10月，減為有期
      徒刑5 月；又共同犯證券投資信託及顧問法第107 條第2
      款之非法銷售境外基金罪，處有期徒刑1 年2 月，併科罰
      金新臺幣200 萬元，罰金如易服勞役以新臺幣200 萬元與
      6 個月之日數比例折算壹日，減為有期徒刑7 月，併科罰
      金新臺幣100 萬元，罰金如易服勞役以新臺幣100 萬元與
      6 個月之日數比例折算壹日，電腦主機4 臺，均沒收。應
      執行有期徒刑11月，併科罰金新臺幣100 萬元，如易服勞
      役以新臺幣100 元與6 個月之日數比例折算壹日，電腦主
      機4 臺沒收，有該刑事判決書在卷可稽。惟經核證券交易
      法第1 條明定該法之立法目的係為發展國民經濟及保障投
      資，且該法第44條第1 項之立法意旨亦在於使相關主管機
      關得有效管理證券市場，以維護交易安全與金融秩序，而
      證券投資信託及顧問法第1 條亦明定：為健全證券投資信
      託及顧問業務之經營與發展，增進資產管理服務市場之整
      合管理，並保障投資，特制定本法，是被告違反證券交易
      法、證券投資信託及顧問法之行為，縱有其事，亦非直接
      侵害個人法益之犯罪，依前開判例要旨，其提起刑事附帶
      民事訴訟，請求被告賠償，尚難認為合法，雖經本院刑事
      庭裁定移送民事庭審理，因其移送後之訴訟程序，既應適
      用民事訴訟法，即屬同法第249 條第1 項第6 款所謂之起
      訴不備其他要件，自應由本院依該規定以裁定駁回之；至
      原告假執行之聲請，亦失所附麗，應併予駁回之。
三、爰依民事訴訟法第249 條第1 項第6 款、第95條、第78條，
    裁定如主文。
中    華    民    國    98    年    9     月    30    日
                  民事第六庭法  官   蔡和憲
如不服本裁定，應於裁定送達後10日內向本院提出抗告理由狀（
須按他造人數附具繕本），並繳納抗告裁判費新台幣壹仟元整。
以上正本係照原本作成。
中    華    民    國    98    年    9     月    30    日
                            書記官   陳莉庭

司法院資訊處製作；財團法人民間司法改革基金會備份。
